臺灣嘉義地方法院刑事判決　　　　　　　　　　　　　九十三年度訴字第二六七號
　　公　訴　人　臺灣嘉義地方法院檢察署檢察官
　　被　　　告　丁○○
　　指定辯護人　本院公設辯護人　丙○○
右列被告因偽造貨幣等案件，經檢察官提起公訴（九十三年度偵字第二六四三號），
本院判決如左：
    主  文
丁○○共同行使偽造之通用紙幣，處有期徒刑貳年，緩刑伍年，緩刑期內付保護管束
。扣案偽造之新臺幣壹仟元紙幣伍拾張均沒收。
    事  實
一、乙○○（另行審理）見甲○○於遊戲橘子數位科技股份有限公司發行之天幣「天
    堂」線上遊戲刊登販賣天幣廣告，竟與丁○○共同基於行使偽造通用貨幣之概括
    犯意聯絡，合意先由丁○○借用其不知情之女友林佳盈之0000000000
    號行動電話於民國九十三年一月五日下午九時二分十一秒與甲○○之行動電話0
    000000000號通話，並談妥以新臺幣（下同）四萬三千元及七千元之價
    格（合計共五萬元），分別購買網路天幣七千四百萬元及線上遊戲寶物＋９大馬
    士革刀一支，再於九十三年一月八日凌晨三時二十分許，在嘉義市○區○○路四
    八八號前，趁天色昏暗，視線不佳之際，由乙○○出面以千元偽鈔五十張與甲○○所委託之賴慧雅當面交易，致賴女無法辨識鈔票之真偽而交付上開天幣及線上
    寶物，並由丁○○於嘉義市○○路一七八號「紅籮蔔超商」附設網咖內以電腦接
    收上開所騙取之物品，嗣經警據報後循線查知上情。
二、案經甲○○訴由嘉義市警察局第一分局報告臺灣嘉義地方法院檢察署檢察官偵查
    起訴。
    理  由
一、訊據被告丁○○對於前揭時、地之犯行坦承不諱，核與被害人甲○○、證人林佳
    盈、賴慧雅分別於警詢中指訴、證述情節相符，並有千元偽鈔五十張扣案及被害
    報告單、嘉義市警察局第一分局指認犯罪嫌疑人紀錄表三張、遊戲橘子數位科技
    股份有限公司帳號證明書、線上檢視門0000000000號通話明細表及雙
    向通聯紀錄各一份附卷可稽。而該五十張偽鈔經鑑定結果，均以彩色噴墨方式仿
    印，無凹版印紋凸起效果；紙質與真鈔不同，以螢光筆繪製仿紙張螢光纖維絲，
    菊花水印以灰色墨、白水印以壓凸方式仿製；安全線以灰色墨仿造，另以燙印箔
    膜（含面額數字）仿鈔券正面五段裸露部分；左下角面額數字以亮光物質仿折光
    變色油墨等情，亦有中央印製廠九十三年二月四日中印發字第０九三００００六
    三０號函在卷可參。足認被告自白與事實相符，被告前揭犯行堪予認定。
二、按共同實施犯罪行為為共同正犯構成要件之一，所謂共同實施，雖不以參與全部
    犯罪行為為限，要必分擔實施一部分，始得為共同正犯；又刑法上之幫助犯，係
    指以幫助之意思，對於正犯資以助力，而未參與實施犯罪之行為者而言，如就構
    成犯罪事實之一部，已參與實施即屬共同正犯，最高法院四十六年臺上字第一三
    ０四號判例、四十九年臺上字第七七號判例要旨可資參照。本案被告丁○○於本
    院審理時自承：「他（即乙○○）告訴我這個（紙幣）是假的，問我有何處可以
    花用，那時候我剛好在學玩線上遊戲。是我以林佳盈電話向甲○○聯絡。乙○○
    到我家問，我說如果可以拿去買天堂寶物，買到就賺到了，本來五日那天就要跟
    甲○○買，後來乙○○說我反正要買，不如拿偽鈔去買看看」「他說他要去買，
    叫我去接洽，是我打電話去接洽，之前有人跟他說過這個可以買，但是他說不知
    道什麼地方可以脫手。那時候他說一千元換四張。他說由我去接洽，他去買」等
    語，於偵查中亦自承：天幣買回來後以新臺幣三萬元賣予伊等語（見偵查卷第十
    三頁），均在卷可稽，則本案偽鈔雖係由共同被告乙○○持以行使，惟被告丁○○明知乙○○欲使用偽鈔，乃共謀行使方式，並親自聯絡交易對象甲○○，事後
    亦取得該詐得之天幣等物，顯係以自己犯罪之意思共同實施犯罪行為，而非僅以
    幫助之意資以助力，依前開判例意旨所示，被告丁○○與乙○○係共同正犯無疑
    。辯護意旨以行使偽造千元紙幣之人係乙○○，被告以三萬元代價向乙○○購買
    天幣，因認被告屬幫助犯云云，無足採憑，附此敘明。
三、按中華民國貨幣為新臺幣，此為八十九年七月一日施行之中央銀行發行新臺幣辦
    法第二條所明定，故新臺幣具有強制流通性，自屬刑法上所稱之通用貨幣。被告
    丁○○與乙○○以千元偽鈔向他人詐購天幣及線上寶物，所為係犯刑法第一百九
    十六條第一項之行使偽造紙幣罪及第三百三十九條第一項之詐欺取財罪。被告以
    一行使偽鈔行為，觸犯上開二罪名，為想像競合犯，應從一重之行使偽造紙幣罪
    處斷。被告二人就所犯行使偽造紙幣罪，有犯意聯絡及行為分擔，應論以共同正
    犯。又被告所犯行使偽造通用紙幣罪法定最低刑度為三年有期徒刑，然被告因共
    同被告乙○○之邀，一時貪念致罹刑章，僅一次提供行使偽鈔對象及數額非鉅之
    犯罪情節，對公共信用之社會法益及被害人之財產法益致生危害尚非重大，犯罪
    之情狀並非全無可憫之處，如依最低法定刑處以三年有期徒刑，仍難免情輕法重
    ，爰依刑法第五十九條規定減輕其刑。爰審酌被告正值青壯，不思以正當方法賺
    取財物，竟因貪念而行使偽造通用紙幣，所為損害他人並擾亂國家金融秩序，惟
    事後坦承犯行，態度尚佳等一切情狀，量處如主文所示之刑，以資懲儆。末查被
    告前未曾受有期徒刑以上刑之宣告，有臺灣高等法院被告全國前案紀錄表及臺灣
    嘉義地方法院檢察署刑案查註紀錄表各一份在卷可稽，其因一時失慮，偶罹重典
    ，事後坦承犯行，並主動供出犯案情節，具有悔意，經此審判，應知警惕而無再
    犯之虞，本院認所宣告之刑以暫不執行為適當，併諭知緩刑五年，緩刑期內付保
    護管束。扣案之偽造通用紙幣一千元五十張，併依刑法第二百條規定宣告沒收。
據上論斷，應依刑事訴訟法第二百九十九條第一項前段，刑法第二十八條、第一百九
十六條第一項、第三百三十九條第一項、第五十五條、第五十九條、第七十四條第一
款、第九十三條第一項、第二百條，罰金罰鍰提高標準條例第一條前段，判決如主文
。
本案經檢察官陳昭廷到庭執行職務。
中      華      民      國    九十三    年      九      月     三十     日
                              臺灣嘉義地方法院刑事第三庭
                                  審判長法官  沈  福  財
                                        法官  朱  美  璘
                                        法官  陳  端  宜
右正本證明與原本無異。
如不服本判決，應於判決送達後十日內向本院提出上訴狀( 應附繕本 )。告訴人或被
害人如對於本判決不服者，應具備理由請求檢察官上訴，其上訴期間之計算係以檢察
官收受判決正本之日期為準。
中      華      民      國    九十三    年      九      月     三十     日
                                       書記官  李 佳 惠
附錄論罪科刑法條
刑法第一百九十六條第一項：
行使偽造、變造之通用貨幣、紙幣、銀行券或意圖供行使之用而收集或交付於人者，
處三年以上十年以下有期徒刑，得併科五千元以下罰金。
刑法第三百三十九條第一項：
意圖為自己或第三人不法之所有，以詐術使人將本人或第三人之物交付者，處五年以
下有期徒刑、拘役或科或併科一千元以下罰金。
